臺灣高等法院臺中分院刑事裁定　　　　　100年度抗字第488號
抗　告　人　臺灣南投地方法院檢察署檢察官
受處分人　　郭治國
上列抗告人因聲請受處分人終止治療付保護管束案件，不服臺灣
南投地方法院中華民國100年5月5日所為裁定（100年度審聲字第
235號），提起抗告（100年度執抗字第5號），本院裁定如下：
    主  文
抗告駁回。
    理  由
一、本件抗告意旨略以：按「地方法院於刑事案件，有第一審管
    轄權。」；「案件由犯罪地或被告之住所、居所或所在地之
    法院管轄。」刑事訴訟法第4條第1項、第5條第1項，分別訂
    有明文。次按「第86條至第90條之處分，按其情形得以保護
    管束代之。」；「法院宣告受監護處分之期間尚未屆滿，而
    醫療機構認為受監護處分人病情經治療確已改善並可終止治
    療者，執行檢察官於收到醫療機構通知後，應依刑法第92條
    規定聲請法院另裁定以保護管束代之。」刑法第92條、檢察
    機關執行因心神喪失或精神耗弱受監護處分應行注意事項第
    7項，亦有明確規定。依據前揭刑事訴訟法第4條、第5條等
    關於管轄之規定，本件受處分人郭治國（下稱受處分人）之
    戶籍住所係於南投縣埔里鎮○○路37號，此有戶籍查詢資料
    附卷可查，關於其執行監護等事項亦係由南投地方法院檢察
    署指揮執行，依此規定，臺灣南投地方法院就本件本有管轄
    權甚明，原審不察，竟對前開刑事訴訟法第4條、第5條等條
    文視而不見，誤認法律規範有所缺漏，捨本逐末而誤用類推
    適用之方法，誤認其無管轄權，解釋與適用法律顯有違誤，
    本件原審裁定，解釋法律錯誤，而以前開理由即為駁回之裁
    定，尚嫌率斷，爰依刑事訴訟法第403條第1項提起抗告，請
    求將原裁定撤銷，更為適當合法之裁定云云。
二、原裁定意旨略以：按刑法第86條至第90條之處分，按其情形
    得以保護管束代之。前項保護管束期間為3年以下。其不能
    收效者，得隨時撤銷之，仍執行原處分，刑法第92條定有明
    文。次按執行保安處分，應依裁判行之；保安處分之執行，
    檢察官應將受處分人連同裁判書及應備文件，命司法警察或
    司法警察官解送至保安處分處所，保安處分執行法第4條第1
    項、第5條第1項亦有明文。再按保安處分定有期間者，在期
    間未終了前，認無繼續執行之必要時，除法律另有規定外，
    應報請指揮執行法院之檢察官，聲請免其處分之執行；以保
    護管束代監護者，對於受保護管束人，應注意其心身狀態及
    其行動與療養；受保護管束人違反第74條之2各款情形之一
    ，情節重大者，檢察官得聲請撤銷保護管束或緩刑之宣告，
    復為同法第28條第1項前段、第71條、第74條之3第1項所明
    定。又有關刑法第92條第1項之規定，於執行程序上，檢察
    官應如何處理暨檢察官如須聲請法院裁定，管轄之法院為何
    等事項，刑事訴訟法並未有明文規定，應屬疏漏；且查，刑
    事訴訟法第481條第1項雖未明文規定刑法第92條第1項之情
    形應由檢察官聲請法院裁定以保護管束代之，然保護管束亦
    屬保安處分之一種，以保護管束代監護處分或刑法第92條第
    1項所定各種保安處分，相當於停止各該保安處分之執行，
    將原判決所宣告之保安處分殘餘期間以保護管束代之，且衡
    諸刑法第92條所規定各種保安處分之停止執行或免除執行，
    均具有「不必繼續執行監護處分」之共通性，該等事由之審
    酌，宜經「該案犯罪事實最後裁判之法院」以裁定為之，暨
    前揭保安處分執行法第4條保護管束之執行應依裁判行之之
    規定，是刑法第92條第1項之各種保安處分以保護管束代之
    者，應類推適用刑事訴訟法第481條第1項規定，由檢察官聲
    請「該案犯罪事實最後裁判之法院」裁定後，依據法院之裁
    定指揮執行之。經查，受監護處分人郭治國前因殺人未遂案
    件，經臺灣高等法院臺中分院以94年度上訴字第1734號判決
    判處有期徒刑6年，並應於刑之執行完畢或赦免後，令入相
    當處所，施以監護3年確定等情，有上開判決書及臺灣高等
    法院被告前案紀錄表各1份在卷可按，故本件受監護處分人
    所犯該案件犯罪事實最後裁判之法院為「臺灣高等法院臺中
    分院」，依上揭說明，即應由檢察官向臺灣高等法院臺中分
    院聲請以保護管束代之，原審法院依法並無管轄權（另檢察
    官亦未敘明原審法院對於本案具有管轄權之法律依據為何）
    。從而檢察官遽向原審法院聲請，於法尚有未合，應予駁回
    等語。
三(一)檢察官引用檢察機關執行因心神喪失或精神耗弱受監護處分
    應行注意事項第7項規定：法院宣告監護處分之期間尚未屆
    滿，而醫療機構認為受監護處分人病情經治療已改善並可終
    止治療者，執行檢察官於收到醫療機構通知後，應依刑法第
    92條聲請法院另以裁定以保護管束代之云云。惟按有刑法第
    19條第2項及第20條之原因，其情狀足認有再犯或有危害公
    共安全之虞時，於刑之執行完畢或赦免後，令入相當處所，
    施以監護。但必要時，得於刑之執行前為之。前二項之期間
    為5年以下。但執行中認無繼續執行之必要者，法院得免其
    處分之執行；又第86條至第90條之處分，按其情形得以保護
    管束代之。前項保護管束期間為3年以下。其不能收效者，
    得隨時撤銷之，仍執行原處分，刑法第87條第2、3項、第92
    條第1、2項定有明文。又依刑法第87條第3項免其處分之執
    行，由檢察官聲請該案犯罪事實最後裁判之法院裁定之；保
    安處分定有期間者，在期間未終了前，認無繼續執行之必要
    時，除法律另有規定外，應報請指揮執行法院之檢察官，聲
    請免其處分之執行，刑事訴訟法第481條第1項、保安處分執
    行法第28條第1項前段分別定有明文。是依現法律規定有監
    護處分僅有「免除」，而無「終止」之規定。有關檢察官聲
    請裁定「終止」繼續執行監護處分，其所餘期間以保護管束
    代之，應係有關刑法第87條第3項監護處分認無繼續執行之
    必要，免其處分之執行，其管轄法院自應依刑事訴訟法第48
    1條第1項規定應由檢察官向最後事實審法院聲請自明。
  (二)本件受處分人前因殺人未遂案件，經本院以94年度上訴字第
    1734號刑事判決判處有期徒刑6年，並應於刑之執行完畢或
    赦免後，令入相當處所，施以監護3年確定等情，有上開本
    院刑事判決及被告前案紀錄表各1份在卷可按。是本件受處
    分人所犯該等案件最後判決之事實審法院應為本院，倘認檢
    察官有權聲請「終止」監護並付保護管束，依上開條文之規
    定，即應由檢察官向本院聲請，原審法院認該院並無管轄權
    ，而駁回檢察官之聲請，尚無不合。從而檢察官抗告，為無
    理由，應予駁回。
據上論斷，應依刑事訴訟法第412條，裁定如主文。
中    華    民    國   100    年    6     月    23    日
          刑事第十庭      審判長法  官  江  錫  麟
                                法  官  周  瑞  芬
                                法  官  陳      葳
以上正本證明與原本無異。
不得再抗告。
                                書記官  王  朔  姿
中    華    民    國   100    年    6     月    23    日